臺灣臺南地方法院民事裁定
109年度消債更字第421號
債  務  人  潘俊昇  
代  理  人  田雅文律師(法扶律師)   
上列當事人因消費者債務清理事件聲請更生，本院裁定如下：
    主  文
聲請駁回。
聲請費用由聲請人負擔。
    理  由
一、聲請意旨略以：
　　聲請人積欠無擔保或無優先權之債務總額新臺幣（下同）83
    5,081元，為清理債務，依消費者債務清理條例（下稱消債
    條例）第151條規定，於民國109年9月17日聲請前置調解，
    調解時最大債權金融機構中國信託商業銀行股份有限公司（
    下稱中國信託銀行）未出席調解，致該次調解並未成立。又
    聲請人無擔保或無優先權之本金及利息債務總額未逾12,000
    ,000元，復未經法院裁定開始清算程序或宣告破產，亦無依
    消債條例或破產法之規定而受刑之宣告。為此，爰依消債條
    例規定聲請准依更生程序清理債務等語。
二、按債務人不能清償債務或有不能清償之虞，且無擔保或無優
    先權之債務總額未逾12,000,000元者，於法院裁定開始清算
    程序或宣告破產前，得向法院聲請更生；法院開始更生程序
    之裁定，應載明其年、月、日、時，並即時發生效力；法院
    裁定開始更生或清算程序後，得命司法事務官進行更生或清
    算程序；必要時，得選任律師、會計師或其他適當之自然人
    或法人一人為監督人或管理人，消債條例第3條、第42條第1
    項、第45條第1項、第16條第1項分別定有明文。復按債務人
    對於金融機構負債務者，在聲請更生或清算前，應向最大債
    權金融機構請求協商債務清償方案，或向其住、居所地之法
    院或鄉、鎮、市、區調解委員會聲請債務清理之調解，消債
    條例第151條第1項亦有明定。
三、聲請人為一般消費者，並未從事營業，現積欠無擔保或無優
    先權之債務總額，依據各債權人陳報之債權，合計共約823,
    948元，尚未逾1,200萬元。而聲請人於109年9月向本院聲請
    與最大債權金融機構中國信託銀行為債務清理之調解，惟調
    解並未成立等情，業據聲請人提出本院臺南簡易庭調解不成
    立證明書為證（見本院卷第65頁），並經本院依職權調閱系
    爭前置調解事件全卷後查證屬實。從而，聲請人主張其為一
    般消費者，無擔保或無優先權之債務總額未逾1,200萬元，
    且提起本件更生聲請前，已踐行前置調解程序而調解不成立
    之事實，應堪認定。
四、綜合聲請人之全部收支、財產狀況、債務總額等一切情狀，
    以評估是否不能維持最基本生活條件，而有不能清償債務或
    不能清償之虞之情狀，本院調查及判斷如下：
  ㈠聲請人之收入狀況：
    聲請人主張其任職於豐年豐和企業股份有限公司，每月可得
    薪資27,600元等語，業據提出郵局存摺、豐年豐和企業股份
    有限公司開立之勞保投保證明可憑為證（見本院卷第174、1
    75頁），此外，查無其他證據資料證明聲請人尚有其主張收
    入以外之所得，是認聲請人每月收入應為27,600元，並以此
    金額作為償債能力之計算基礎。
  ㈡聲請人必要支出狀況：
    按消債條例之立法目的，乃為兼顧債權人、債務人雙方之利
    益，對陷於經濟上困境之消費者，使其透過重建型之更生程
    序或清算型之清算程序清理其債務，藉以妥適調整債務人與
    債權人及其他利害關係人間之權利義務關係，保障債權人獲
    得公平受償，並謀求消費者經濟生活之重建復甦機會。是以
    ，債務人為使其有經濟復甦更生之機會，自應以誠實及信用
    之原則面對自己之債務，積極勉力謀求更生償債方案，除應
    積極開源努力勤奮工作以增加收入償還債務外，尚須節流儉
    樸其生活需求而適當控制其支出，以達成勉力履行債務，並
    應依一般生活所需及合理範圍予以計算消費支出，方屬合理
    ，因之消費者債務清理條例第64條之2第1項明定：「債務人
    必要生活費用，以最近一年衛生福利部或直轄市政府所公告
    當地區每人每月最低生活費一點二倍定之」。又臺南市政府
    所公告110年度臺南市最低生活費每人每月為13,304元，從
    而聲請人每月必要生活費用應以15,965元【計算式：13,304
    ×1.2＝15,965】為定，逾此範圍即不予計入。消債條例施行
    細則第21之1條第3項另規定：「債務人聲請更生或清算時所
    提財產及收入狀況說明書，其表明每月必要支出之數額，與
    消債條例第64條之2第1項、第2項規定之認定標準相符者，
    毋庸記載原因、種類及提出證明文件」。債務人陳報其個人
    每月必要生活費用額為14,866元，未逾越上開生活費標準核
    算之數額，依上開說明，應為可採。
  ㈢聲請人每月收入27,600元，扣除其每月個人必要支出14,866
    元，仍餘12,734元【計算式：27,600－14,866＝12,734】，可
    供清償債務。又聲請人之債務總額為823,948元，已如前述
    ，於扣除聲請人之名下房屋，以房屋課稅現值計算為90,200
    元(見卷第57頁)，及扣除三商美邦人壽保險股份有限公司之
    保單價值準備金25,450元(見卷第59頁)後，尚餘債務總額70
    8,298元，以聲請人以每月結餘12,734元返還上開債務計算
    ，不計算其後衍生之利息，僅需約4.6年即可清償完畢（計
    算式：708,298元÷12,734元÷12月≒4.6年），且聲請人71年
    出生，現年39歲，距法定強制退休年齡65歲仍有長達26年之
    職業生涯可期，縱使上開債權加計利息，審酌其未來可正常
    獲得之勞務報酬、財產、目前生活必要支出情形，全體債權
    人之債權數額與債務人間之利益衡平等客觀因素為綜合判斷
    ，堪認聲請人客觀上之經濟狀態仍具有清償能力，實不能排
    除未來有逐期清償債務之可能，自難遽認其有不能清償債務
    或不能清償債務之虞之情事存在。從而，本件聲請核與消債
    條例第3 條所定「不能清償或有不能清償之虞」之法定要件
    不合，應予駁回。
五、綜上所述，聲請人具有相當收入，足以維持基本生活，且依
    其工作、勞力狀況所具之清償能力以觀，尚非有不能清償債
    務或有不能清償之虞之情事存在，核與消債條例第3 條所定
    「不能清償或有不能清償之虞」之法定要件不合，是本件更
    生聲請，為無理由，應予駁回。爰裁定如主文。
中　　華　　民　　國　　110 　年　　5 　　月　　5 　　日
                  民事第四庭  法  官  葉淑儀
以上正本證明與原本無異。
如不服本裁定，得於收受裁定正本後10日內向本院提出抗告狀，
並繳納抗告裁判費新臺幣1,000元整。
中　　華　　民　　國　　110 　年　　5 　　月　　5 　　日
                              書記官  許榮成